臺灣臺北地方法院民事判決
111年度訴字第305號
原      告  圓夢王創富資訊有限公司


法定代理人  王喚宣
訴訟代理人  游嵥彥律師
被      告  有點意思科技股份有限公司


法定代理人  林柏佋
訴訟代理人  蔡松均律師
            張育瑄律師
上列當事人間給付違約金等事件，經臺灣士林地方法院移送前來
，本院於民國111年11月14日言詞辯論終結，判決如下︰
    主      文
原告之訴及假執行之聲請均駁回。
訴訟費用由原告負擔。
    事實及理由
一、原告主張：
　㈠兩造合作線上直播課程，簽立HiSKIO平台講師授課合約（下
    稱授課合約）、HiSKIO特約講師合作契約（下稱特約合作契
    約），伊依約錄製並上架2堂課程（下稱系爭2堂課程），被
    告應於一定期間結算課程銷售所得，並按約定比例分配收益
    ，系爭2堂課程收益為新臺幣（下同）503,034元，被告僅給
    付伊411,851元，為此，依授課合約第6條第6項約定，請求
    被告給付剩餘之課程收益91,183元（＝503,034－411,851）。
　㈡系爭2堂課程銷售後，遭被告無預警下架，迄今仍未重新上架
    ；因訴外人陳立偉、莊渝程要求下架含有渠等頭像廣告，被
    告詢問是否可暫時下架系爭2堂課程，待完成新廣告封面後
    再重新上架，詎被告迄今仍拒絕上架，且無法具體指明該課
    程有何侵害著作權之情事，顯有違約情事，依合作契約第3
    條約定，被告應給付200萬元懲罰性違約金、因本訴訟所生
    律師費10萬元；又被告持續關閉講師後台，向伊表示不再提
    供製作、拍攝、行銷、企劃及廣告之協助等，更拒絕伊後續
    10堂課程上架之要求，致伊受有10堂課程收益之損失2,515,
    170元（以系爭2堂課程之利潤所得為基礎計算），依合作契
    約第3條約定，伊自得請求被告賠償。
　㈢為此，依授課合約第6條第6項、合作契約第3條約定，請求被
    告給付系爭2堂課程之課程收益、違約金、律師費、所失利
    益共4,706,353元（＝91,183＋2,000,000＋100,000＋2,515,170
    ）等語。並聲明：⒈被告應給付原告4,706,353元，及自起訴
    狀繕本送達翌日起至清償日止，按年息5%計算之利息。⒉願
    供擔保請准宣告假執行。
二、被告則以：
　㈠伊為平台經營業者，與原告簽立授課合約、特約合作契約，
    惟原告提出之授課合約並非真正，應以被證6版本為準；因
    原告上傳系爭2堂課程涉及侵害他人權利、授課講師不同，
    更有學員向消基會檢舉以不實廣告招收會員，原告已違反授
    課合約第4條第2項約定，伊下架前曾徵詢並經原告講師粘博
    元同意刪除後台原始碼，始於109年12月8日下架系爭2堂課
    程，伊並無違約情事；另課程下架後有20名學員申請退費，
    109年11月14日結算日當期應給付講師費扣除課程製作費，
    加計5%營業稅，伊已給付原告411,866元，自109年11月15日
    起至110年12月14日間講師收益費用100,720元，依授課合約
    第4條第2項對原告為暫停收益分配之限制性措施，並退還學
    員課程費用共計79,151元，另有部分學員申請退費惟尚未提
    供帳戶，暫時未完成退款，若全部完成退費應無剩餘款項，
    反而為原告代墊前期學員退款5,121元。
　㈡系爭2堂課程下架後，原告未能說明有何改善，亦未提供修改
    後課程而未能再次上架；至所餘10堂課，原告未依開課流程
    合作模式提出課程必要資訊及課程內容影片，伊並無錄製課
    程之義務，僅負責協助宣傳課程，伊並無給付遲延或違約；
    再每堂課程之內容不同，課程收益均屬個別，不得以其他課
    程比附援引，是原告請求10堂課程收益之計算方式並不可採
    。
　㈢退步言之，縱認伊有違約情事，審酌兩造合作期間非長，且
    違約情況亦屬可歸責於原告，況原告未舉證其有何實際損害
    ，原告請求違約金200萬元實屬過高應予酌減等語置辯。並
    聲明：⒈原告之訴及假執行之聲請均駁回。⒉如受不利益判決
    ，願供擔保請准宣告免為假執行。
三、本院之判斷：
  ㈠何份契約為兩造合意之授課合約？
　　原告主張兩造簽立授課合約、特約合作契約，被告固不否認
    有簽立上開2份契約之事實，惟兩造提出之授課合約內容並
    不相符，此有原告提出之原證2、被告提出之被證6在卷可憑
    （見士院卷第20頁以下、本院卷第117頁以下），究竟何份
    契約為兩造合意簽立之授課合約？查系爭授課合約為線上合
    約，為兩造所不爭執（見本院卷第194頁），依被告所稱HiS
    KIO平台線上合約簽訂流程，係由使用者於線上註冊，並同
    意註冊條款後，藉由連結點開當時契約版本，並提出109年8
    月6日教師申請認證信、電子郵件截圖、註冊使用者IP地址
    及簽約編號等件為證（見本院卷第115、121、207、261頁）
    ，原告自陳其註冊使用之會員帳號為「香客斯」，被告於接
    受「香客斯」註冊後，將認證信寄送予「a00000000」電子
    郵件帳戶之人，而該電子郵件帳戶所有人即為原告公司講師
    粘博元，有收款帳戶資料在卷可參（見本院卷第263頁），
    被告將原告申請註冊教師之IP位址、認證時間、過程、線上
    契約連結資料、寄送電子郵件帳戶資料逐一提出，相較於原
    告僅提出1份無任何簽名之線上契約，亦無法確認契約下載
    時間，是本院認定應以被告提出之被證6「HiSKIO平台講師
    授課合約」為兩造合意之線上授課合約內容，較為可信。
　㈡被告下架系爭2堂課程，是否構成違約情事？
　1.依兩造間之合意之線上授課合約第4條第1項約定：「為確保
    雙方獲得最大之營業效益，乙方（按即原告）同意配合甲方
    （按即被告）所訂定之內容品質規範，並於申請上架時將乙
    方課程之全部內容及相關定價交由甲方審核，經甲方審核許
    可後始得上架。若乙方課程內容有所不宜或有侵害他人權利
    時，甲方保有決定乙方課程是否能在本平台上架之最後裁定
    權。」；同條第2項約定：「甲方就乙方課程之真實性、合
    法性、即時性等並無審查之義務，亦不負任何明示或默示之
    承諾或擔保。乙方所刊載之前述內容，如與乙方課程無關或
    違反法令、違背公序良俗、侵害第三人權益、或有違反本合
    約之虞之情形，甲方得不經事先通知，直接加以移除、使之
    無法被存取或被閱讀、或採取其他限制性措施，且暫停收益
    分配。」。
　2.原告主張被告無預警下架系爭2堂課程，迄今仍未重新上架
    ，而有違約情事，此為被告所否認，並以前詞置辯。經查，
    依新豐順法律事務所函覆內容，其受莊渝程委任向被告公司
    寄發存證信函，主旨：「為代當事人莊渝程先生函知貴公司
    終止委任契約暨關於貴公司在HiSKIO平台上列載莊渝程先生
    為共同開課講師應儘速下架事宜...」，說明欄引用民法第1
    9條姓名權受侵害之損害賠償、個人資料保護法第2條第1款
    、第29條個人資料遭不法利用之損害賠償，並指明HiSKIO平
    台之程式交易課程，課程名稱為「香客斯×陳立偉×QOO三大
    策略專家的MultiCharts精準投資術」，因莊渝程事務繁忙
    無法錄製，要求被告公司應於收受函文3日內將莊渝程之姓
    名及任何個人資料從HiSKIO平台上相關課程移除，逾期將依
    法救濟等語，有該事務所111年11月3日函及所附109年11月1
    8日代莊渝程寄送存證信函（見本院卷第219-223頁），佐以
    原告公司講師粘博元與被告公司人員手機對話記錄（見本院
    卷第145-155頁），被告公司人員詢問「是以講師身分還是
    站台？」，粘博元則稱「QOO（按即莊渝程）這邊搞定 掛合
    作講師」、「QOO我請他來幫我上當沖這部分」、「我要找
    他當合作講師」，被告公司人員與粘博元確認課程廣告看板
    時，亦確認要將講師三人何人放置中間等情，可見被告依約
    負責課程之宣傳行銷，亦與原告講師粘博元詳加確認，粘博
    元自稱已與莊渝程聯繫擔任合作講師，被告始製作講師三人
    課程宣傳行銷，惟被告事後接到莊渝程上開存證信函，而認
    系爭2堂課程有侵害他人權益之情形，於109年12月8日下架
    課程，難認被告有可歸責之處。
  3.又系爭2堂課程經學員於109年12月15日向被告投訴：「貴公
    司上架之香客斯×QOO×陳立偉三大名師的MultiCharts課程以
    不實廣告招收學員，當初購買課程時，以為QOO跟陳立偉皆
    有開課，結果只有香客斯一人整個課程在那亂扯，課程中還
    有他們羅賓漢的廣告，另外課程中引用妮可工作室以及其他
    論文，皆未得到他人同意拿來商業使用，已侵害著作權，請
    問當初以為QOO跟陳立偉有開課，而來購買課程，因而受騙
    ，貴公司該如何處理？...是否可向消基會提告以不實廣告
    招收學員等語（見本院卷第43頁），益徵被告抗辯原告提供
    系爭2堂課程內容可能違反法令或有侵害他人權益之情形，
    依授課合約第4條第2項約定，將系爭2堂課程移除下架，屬
    依合約之正當權利行使，難謂有違約情事；況且被告下架課
    程前，曾徵詢粘博元要將系爭2堂課程下架、將後台原始碼
    刪除，粘博元亦稱「沒關係照你們的節奏吧」、「可以呀 
    反正12/8就下了，也沒差了」、「放心～我們12/8已下架所
    有課程，以後也不會再使用」等語（見本院卷第133、137、
    141頁），可認原告亦同意將課程下架，自不得事後以此主
    張被告有違約情事。另系爭2堂課程既有違反法令或有侵害
    他人權益之可能，原告既未就系爭2堂課程內容有無侵害他
    人權益一事進行調查或澄清，且未重新提出修改後課程請求
    被告上架，自不得要求被告將具有爭議之系爭2堂課程重新
    上架。
　㈢被告未協助拍攝後續10堂課程並上架，是否構成違約情事？
　　原告主張主張被告未協助拍攝後續10堂課並上架，此為被告
    所否認。查原告最後言詞辯論期日自陳系爭2堂課程，被告
    並未協助錄製（見本院卷第250頁），再依兩造間授課合約
    前言、第5條第1項、第8條第1項、特約合作契約第2條第1項
    ，可知被告公司負責設置並提供課程平台；合作教師即原告
    負責提供課程內容（包含但不限於教學影片、教材等），並
    對外開放課程預購，著作權亦歸原告所有；被告則協助原告
    開設課程之宣傳、課程顧問服務、課程製作服務等（收費另
    計，以被告報價表為準），可認課程製作服務並非被告之契
    約義務，僅於原告提出需求時，被告可提供之額外收費服務
    項目至明。本件原告既未向被告提出後續10堂課程內容，且
    製作課程亦非被告之契約義務，原告以此主張被告有違約情
    事，亦非可採。依上，被告並無原告所指違約情事，則原告
    依特約合作契約第3條及債務不履行規定請求被告給付違約
    金200萬元、所失利益（後續10堂課部分）2,515,170元、律
    師費10萬元，洵屬無據。
　㈣就原告主張系爭2堂課程分潤報酬91,183元部分
　1.依授課合約第4條第3項約定：「如乙方上架之內容如有前述
    任何爭議或不符甲方品質標準之事發生，甲方得暫停收益分
    配，並保有取消訂單，退款與消費者之決定權，乙方不得有
    異議」（見本院卷第118頁）。因系爭2堂課程有上開侵權爭
    議而遭被告下架，被告依授課合約第4條第2項得採取其他限
    制性措施，且暫停收益分配，另可依同條第3項被告亦有退
    款予消費者之決定權。
  2.查被告以109年11月14日為結算日計算當期應付原告講師收
    益費為411,866元，並匯款予原告（見本院卷第201頁），原
    告就系爭2堂課程實際已取得414,851元（扣除匯款手續費15
    元），為原告所自陳（見本院卷第59頁）；惟自109年11月1
    5日起至109年12月8日課程下架，尚未屆結算日，就109年11
    月17日至109年12月14日止，剩餘講師收益費用為100,720元
    ，此有被告提出之附表可參（見本院卷第113頁），惟該附
    表所示20名學員就系爭2堂課程申請退費，部分已退費，部
    分尚待學員提供帳戶等情，為被告所自陳，因系爭2堂課程
    有上開侵權爭議而下架，被告依上開授課合約本有暫停收益
    分配、退款決定權，於被告退款完成前，原告自不得請求所
    剩分潤報酬。
四、綜上，原告依授課合約、合作契約，請求被告給付4,706,35
    3元，及自起訴狀繕本送達翌日起至清償日止，按年息5%計
    算之利息，為無理由，應予駁回；其假執行之聲請已失所依
    據，併予駁回。
五、本件事證已臻明確，兩造其餘攻擊防禦方法及所提之證據，
    經本院斟酌後，認均不足以影響本判決之結果，爰不逐一詳
    予論駁。
六、訴訟費用負擔之依據︰民事訴訟法第78條。
中　　華　　民　　國　　111 　年　　12　　月　　16　　日
                  民事第八庭  法  官  張瓊華
上列正本係照原本作成。
如不服本判決對本判決上訴，應於判決送達後20日內向本院提出
上訴狀（須附繕本）。如委任律師提起上訴者，應一併繳納上訴
審裁判費。　　　　　　　　　
中　　華　　民　　國　　111 　年　　12　　月　　16　　日
　　                          書記官　邱美嫆